臺灣高等法院刑事判決　　　　　　　　　94年度上易字第99號
上　訴　人　臺灣板橋地方法院檢察署檢察官
被　　　告　甲○○
選任辯護人　鄭重文律師
　　　　　　林慈發律師
上列上訴人因被告妨害自由案件，不服臺灣板橋地方法院93年度
易字第533號，中華民國93年11月23日第一審判決（起訴案號：
臺灣板橋地方法院檢察署93年度偵字第1569號），提起上訴，本
院判決如下：
    主  文
上訴駁回。
    事實及理由
一、本案經本院審理結果，認第一審判決對以被告甲○○為無罪
    之諭知，核無不當，應予維持，並引用第一審判決書記載之
    證據及理由（如附件）。
二、公訴人上訴意旨略以：
  (一)被告涉嫌於九十二年六月二十五日二十三時十分許，在臺北
    縣土城市○○路○段二五五號之「五五八歌唱中心」，對告
    訴人乙○○以言詞恫嚇稱：「明天準備相殺」、「明天拿槍
    來找你」等語並示意帶來之手下對乙○○拳打腳踢之恐嚇犯
    行，業據游漳舜前於警詢及本署偵訊時多次證陳屬實，而游
    漳舜於偵查中所為之證言，復經命其具結，已受刑法偽證罪
    責之擔保，應屬可信；游漳舜嗣於原審九十三年十一月九日
    審理時改稱：「……我沒有看到，跟被告來的人有無踹乙○
    ○，我是聽他們說在拉扯的時候，有碰到乙○○，是王金芬
    說好像有人踹到乙○○。他們出去時，我在包廂有聽到一些
    話，意思是說要吵架，但我不知道是不是被告講的。……我
    在包廂內聽到包廂外有人講『明天拿槍』，但不清楚是何人
    說的……被告是用台語說明天來相找」等語。證人游漳舜對
    於是否親身聽聞被告曾言「明天要拿槍來找你」乙節，於偵
    查、審判中所述縱有部分不符及歧異，然原審何以逕予摒棄
    游漳舜於偵查中已受具結擔保陳述，未詳加闡述不予採納之
    心證，即以游漳舜之陳述有明顯前後不一致之瑕疵，遽認其
    證言不足採信，似有證據上理由不備之違背法令。原審另以
    游漳舜未於偵訊中證述被告有言明天準備相殺等語，認其於
    偵查中所為之證言不足以證明被告涉嫌恐嚇犯行。然游漳舜
    於九十三年三月十六日偵查中業已證稱：被告對告訴人乙○
    ○恫嚇稱：「準備相殺」等語，當時在場人均害怕等情明確
    （見本署九十三年度偵字第一五六九號偵查卷宗第五十八頁
    背面），原審以游漳舜於偵訊中未為如此之陳述云云，與卷
    內證據資料顯未相符，似亦有判決理由不備之違法。
  (二)告訴人乙○○於偵查中曾聲請傳喚當日在場證人王○○，王
    ○○並於九十三年二月十九日到庭證稱：被告當日有對乙○
    ○稱「明天準備相殺」，在場之人一同感到害怕等語，告訴
    代理人以恐證人遭報復為由，當庭表示請求以證人保護法處
    理（見本署九十三年度偵字第一五六九號偵查卷宗第四十二
    頁背面、第四十三頁），僅因要件不符，而於同年三月九日
    具狀表示捨棄王○○之證言（見前開偵查卷宗第五十四頁）
    ，本署經斟酌後，因尊重告訴人之意見及考量上開證人因恐
    自己人身安全受侵害之虞，始將該證人年籍資料及當日具結
    之結文予以彌封（見同卷第四十四頁），且未列在起訴證據
    清單之中，然上開證據資料仍呈現於卷宗之內，惟原審竟漏
    未審酌，難謂無未盡調查能事之違誤。
  (三)原審另以王金芬於偵查中及該院審理時經命具結後所為之陳
    述，均與其前揭警詢時所為之陳述相異為由，認為王金芬前
    於司法警察調查中所為之陳述難認為具有特殊可信性之情況
    ，進而認為應無證據能力。然刑事訴訟法對於證據之種類並
    未設有限制，證人在警局之陳述，非不得採為認定犯罪事實
    之證據資料，王金芬於警詢中之證述是否確具有特殊可信性
    之情況，尚可調查其他事項資為認定，原審未勘驗上開證人
    於警詢之錄音帶，查明該證人當時於警詢之際係為如何之陳
    述，以探求其當時陳述之真意，原判決僅以該證人於警詢未
    經具結之陳述與嗣後於本署偵訊及審判中之陳述相異，遽認
    其欠缺特殊可信性之擔保而無證據能力，尚嫌速斷。
  (四)告訴人之指訴，固不得作為認定被告有罪之唯一依據，然如
    有其他補強之證據，以證明其陳述確有相當之真實性，應得
    據為有罪之認定。又告訴人之陳述有部分前後不符，或相互
    間有歧異時，究竟何者為可採，法院仍得本其自由心證予以
    斟酌，非謂一有不符或矛盾，即應認其全部均為不可採信，
    尤其關於犯罪之手段及結果等細節方面，告訴人之指陳，難
    免因時間與記憶等因素，略有出入，然其對基本事實之陳述
    ，若果與真實性無礙時，仍非不得採信。查告訴人乙○○就
    其遭被告出言恐嚇之情節，先後於警詢、偵查中多次指訴明
    確，在細節方面雖略有出入，然其指稱遭被告恐嚇之基本事
    實描述，則始終如一，況尚有游漳舜、王○○於本署偵查中
    之證言資為補強其陳述之真實性，足徵告訴人於警詢及偵查
    中之指訴並非憑空虛捏，原審以告訴人於審判中所陳之情與
    警詢、偵訊時所述遭被告恐嚇之情形顯然不一，而認其指訴
    顯有瑕疵，遽認其前於警詢、偵查中指訴之情皆不可信，俱
    予摒棄不取，難謂與採證法則無違。
  (五)告訴人、證人之陳述有部分前後不符，或相互間有所歧異時
    ，究竟何者為可採，法院雖得本於自由心證予以斟酌，然非
    謂一有不符或矛盾，即應認其全部均為不可採信；尤其關於
    行為動機、手段及結果等之細節方面，告訴人之指陳，難免
    故予誇大，證人之證言，有時亦有予渲染之可能，如基本事
    實之陳述與真實性無礙時，仍非不得採信。本件被告涉嫌恐
    嚇之犯行，業據告訴人乙○○、證人游漳舜迭於警詢及本署
    偵查中指述甚詳，復經證人王○○於偵訊時結證屬實，核與
    證人王金芬於警詢所陳相符，亦足徵其於警詢所言應值得採
    信。綜合上開證據資料，皆指向被告涉嫌刑法第三百零五條
    恐嚇危害安全罪嫌之同一基本構成要件事實，縱告訴人乙○
    ○、證人游漳舜於審判中所言與警詢及偵訊時有所不一（況
    告訴人及證人於審判中均未否認其於偵查中有為如上之陳述
    ，亦得勘驗告訴人及上開證人於偵訊時之光碟片以明察所述
    之情形及真意），仍應根據經驗法則及論理法則，參酌其他
    旁證而為取捨，然告訴人及上開證人於警詢及偵訊時之陳述
    究有何瑕疵，原判決未於理由內詳加以說明，徒以其等於審
    判中所為陳述與警詢及偵查中未盡相符而不予採納，實有理
    由不備之違法。原審判決另以「明天來找你輸贏」一語，依
    一般社會通念判斷，與「以未來之惡害通知被害人而足生危
    害人之安全」之恐嚇言詞有間，認為被告不成立恐嚇犯行。
    然被告是否構成恐嚇犯行，本應據被告主觀犯意，告訴人當
    時是否因而心生畏怖之客觀事實而為認定，並非純以「比輸
    贏」是否屬社會通念上「以未來之惡害通知被害人而足生危
    害人之安全」之恐嚇言詞為斷，原審如此推論顯悖反論理法
    則，併有未盡調查能事之違誤。
  (六)刑事訴訟以發現真實為目的，事實審法院對於被告之犯罪事
    實，應從各方面詳予調查，以期發現真實。告訴人及證人先
    後所為陳述，有所出入或矛盾時，法院應本於職權詳為調查
    ，斟酌各方面之情形，依自由心證判斷其孰為可信，不得因
    其先後陳述有所紛歧，即全部予以捨棄；且審理事實之法院
    綜合卷內之直接、間接證據，本於推理作用，於通常一般人
    均不致有所懷疑，得確信其為真實之程度者，非不得據之而
    為被告有罪之認定。綜觀本件卷內全盤證據資料（告訴人乙
    ○○、證人游漳舜於警詢、偵查中指述、證人王金芬於警詢
    中之陳述及未列在起訴證據清單之證人王○○於本署偵訊時
    之證言），均直指被告涉嫌恐嚇之犯罪構成要件事實，原審
    應依經驗法則衡情度理，本於自由心證綜合判斷，方符真實
    發現主義之精神，然原判決逕以告訴人乙○○、證人游漳舜
    「先後之陳述已有明顯不一致之瑕疵」，率斷其等是否因被
    告說話之口氣、動作而誤認被告有上開恐嚇之行為，資以為
    被告有利之認定，依前開說明，其自由判斷之職權行使，難
    謂於採證法則及真實發現主義無違。況告訴人乙○○、證人
    游漳舜於審判中翻異之詞，與前述在偵查中已顯現之積極證
    據顯有出入，無非由於事後達成和解故為曲護，更不足以採
    為有利被告之判斷依據。
  (七)綜據上述，原審對上開所指均未詳加審究，顯有認事用法之
    違誤，要難認為妥適，請撤銷原判決，並諭知被告有罪，以
    昭公允正義，爰依刑事訴訟法第三百四十四條第一項、第三
    百六十一條提起上訴，謀求救濟。
三、本院查，告訴人乙○○、證人游樟舜、王金芬於警詢或偵查
    中，固均有如上訴人所指之不利被告之供述；且告訴人乙○
    ○於原審法院訊問時仍證稱：被告用台語說明天要找我來輸
    贏，然後手比一下，他手比這樣，我會害怕，我以為他要拿
    槍來跟我威脅、恐嚇。並稱：跟被告來的五、六個人中有人
    踹我腹部一腳各等語。然原審判決再次訊問告訴人乙○○、
    證人游樟舜、王金芬，以及在場證人廖進成、呂溪泉、林永
    松等人後，審酌前開告訴人、證人於警詢、偵查以及原審訊
    問時時之有利、不利被告之供述，就告訴人乙○○、證人游
    樟舜、王金芬於警詢或偵查中不利被告之供述何以不足採，
    已詳述其理由，本院經核無不合。且乙○○、游樟舜均係檢
    舉及提起本案告訴之人，乙○○且自承政治立場與被告不同
    。亦即被告與乙○○、游樟舜二人確實有利害關係，則告訴
    人所為不利被告之供述是否可採，實應有其他補強證據。不
    僅如此，比較乙○○、游樟舜提出之檢舉函（見偵卷第十三
    頁）及乙○○、游樟舜、王金芬於警詢、偵查或原審訊問時
    就被告如何施恐嚇之供述，不僅個人所述之前後不一，彼此
    所述亦不一致。如檢舉函中指稱：被告叫身邊之五、六位小
    兄弟於餐廳內對乙○○施暴，並放話要到乙○○住處開槍等
    語。並未提及要對乙○○開槍，或「要找我算帳」、「明天
    準備相殺」、「明天要找我來輸贏」等語。何以其後於警詢
    、偵查甚至原審所述，會有不同之說詞？又乙○○於警詢時
    指稱：甲○○恐嚇要對我開槍，並嗆聲會再找我；於檢察官
    訊問時指稱：甲○○從店外進來，揚言要找我算帳，還恐嚇
    我說明天要拿槍來找我；其後於原審法院證稱：甲○○帶五
    、六位進來包廂，突然大、小聲，他口氣不好，他就用台語
    說明天要找我來輸贏，後手比一下手，他手比這樣，我會害
    怕，我以為他要拿槍來跟我威脅、恐嚇等語。就被告如何恐
    嚇，前後所述不一。並稱：被告當時沒有講「明天準備相殺
    」、「明天準備來找你」這二句話。其次，游漳舜於警詢時
    證稱：甲○○率領五至六名男子到場毆打乙○○，並恐嚇我
    們要對我們開槍；於檢察官訊問時證稱：打完之後，一群人
    要離開前，甲○○邊走邊說明天要拿槍來；其後，於原審證
    稱：被告進來跟乙○○打招呼，後來情形就是吵架、互罵，
    我有聽到罵三字經，後來他們出去時，我在包廂有聽到一些
    話，意思是說要吵架，我在包廂內聽到包廂外有人講『明天
    拿槍』，但不清楚是何人說的；又稱：被告是用台語說明天
    來相找等語。亦即證人游漳舜就被告如何施恐嚇，其是否有
    親眼聽聞被告，前後所述，亦不一致。再者，王金芬於警詢
    時指稱：甲○○帶同五至六人進來且向乙○○恐嚇說『你明
    天準備相殺』，事後甲○○那夥人又說改天要去乙○○所擔
    任副主任委員之順聖宮開槍；於檢察官訊問時證稱：只聽到
    羅、朱二人講話很大聲，他們說什麼我沒有聽清楚；其後於
    原審訊問時結證稱：我沒有注意被告進來後跟何人談話，被
    告跟乙○○的對話很大聲，後來被告就走出去，乙○○要叫
    他進來，我沒有看到被告跟乙○○說要拿槍相殺的事或有人
    打羅招仁。我在警察局有說過『被告對乙○○說明天來相殺
    ，被告的小弟建中有打乙○○』這句話，我是在包廂聽他們
    這樣講，我在當場聽不是很清楚，我聽他們這樣講，我就這
    樣口述出來。」等語。亦即王金芬於偵查及法院審理時所述
    ，均與其前揭警詢時所為之陳述相異。綜上所述，告訴人或
    以上證人於警詢、偵查或法院訊問時，就被告恐嚇之內容、
    有無施恐嚇甚至恐嚇之時機，所述前後不一，彼此不一，被
    告有無施恐嚇？如何施恐嚇，實不能究明。若再徵諸乙○○
    所述被告毆打之經過，檢舉函內表示：「施暴」，警詢時表
    示：被告示意帶來的手下對我拳打腳踢，於檢察官訊問時稱
    ：五、六人中之一人就動手打我，於原審訊問時稱：五、六
    人中有人踹我一腳各等語。游樟舜於警詢時亦稱被告之手下
    對乙○○拳打腳踢；檢察官訊問時稱：我親眼看到那人打乙
    ○○；於原審訊問時稱：王金芬說好像有人踹到乙○○各等
    語。王金芬於警詢時稱：被告旁邊的兄弟「建中」就出手毆
    打乙○○成傷；於原審訊問時稱：沒有看到有人打乙○○，
    警詢時說乙○○被打，是在包廂聽他們講的云云。前後、彼
    此所述，亦不一致。實則，糾紛當日，在包廂內原即有八人
    左右，依乙○○所述，其本人坐在最裡面，被告且帶同五、
    六位兄弟進包廂等情。果如此，包廂內應極度擁擠，被告之
    兄弟如何能對乙○○拳打腳踢，實有疑問。綜上所述，可知
    告訴人、游樟舜、王金芬於警詢或偵查中所為不利被告之供
    述，可謂任意陳述，原審法院審理時對渠等及相關在場人員
    交互詰問所得，應較為可信。原審就此部分為相同之認定，
    並無不合。至於上訴人所指之證人王○○，於檢察官訊問時
    固亦有不利被告之供述。然公訴人及其後實施公訴之檢察官
    至乃至上訴本院後，均未舉王○○為證人，原審法院及本院
    自無審酌之必要。
四、綜上所述，並無證據證明被告有公訴人所訴之恐嚇犯行，原
    審以不能證明被告犯罪為由，諭知被告無罪之判決，本院經
    核並無不當，檢察官上訴指摘原審判決不當，為無理由，應
    予駁回。
據上論斷，應依刑事訴訟法第368條、第371條，判決如主文。
本案經檢察官朱家崎到庭執行職務。
中　　華　　民　　國　　94　　年　　3 　　月　　22　　日
　　　　　　　　　刑事第十七庭審判長法　官  吳啟民
　　　　　　　　　　　　　　　　　  法　官  蘇隆惠
　　　　　　　　　　　　　　　　　  法　官  林瑞斌
以上正本證明與原本無異。
不得上訴。
                                    書記官  陳思云
中　　華　　民　　國　　94　　年　　3 　　月　　22　　日
附件：
臺灣板橋地方法院刑事判決　　　　九十三年度易字第五三三號
公　訴　人　臺灣板橋地方法院檢察署檢察官
被　　　告　甲○○　男　四十四歲（民國○○○年○月○○日生）
　　　　　　　　　　身分證統一編號：Ｚ000000000號
　　　　　　　　　　住臺北縣土城市○○街八十一巷二十二號
　　選任辯護人　鄭重文律師
　　          　羅水明律師
　　          　林慈發律師
右列被告因妨害自由案件，經檢察官提起公訴（九十三年度偵字
第一五六九號），本院判決如左：
    主  文
甲○○無罪。
    理  由
一、公訴意旨略以：被告甲○○與乙○○本係朋友關係，前因臺
    北縣土城市市民代表選舉，二人支持對象之立場不同而意見
    不合，遂心生不滿，竟與綽號「建中」、「阿模」等姓名年
    籍不詳之男子約五、六名，共同基於恐嚇之犯意聯絡，於民
    國九十二年六月二十五日二十三時十分許，一同前往臺北縣
    土城市○○路○段二五五號之「五五八歌唱中心」，推由甲
    ○○對乙○○以言詞恫嚇稱：「明天準備相殺」、「明天拿
    槍來找你」等語，致乙○○心生畏怖，因認被告甲○○涉犯
    刑法第三百零五條恐嚇罪嫌。
二、按犯罪事實應依證據認定之，無證據不得認定其犯罪事實，
    又不能證明被告犯罪者，應諭知無罪之判決，刑事訴訟法第
    一百五十四條第二項、第三百零一條第一項分別定有明文。
    所謂認定犯罪事實之證據，係指足以認定被告確有犯罪行為
    之積極證據而言，該項證據自須適合於被告犯罪事實認定，
    始得採為斷罪資料。苟未能發現相當證據，或證據不足以證
    明，自不能以推測或擬制之方法，以為裁判基礎。再按告訴
    人之指訴，係以使被告受刑事訴追為目的，是其陳述是否與
    事實相符，仍應調查其他證據以資審認（最高法院二十九年
    上字第三一０五號及四十年台上字第八六號判例、最高法院
    五十二年台上字第一三００號判例參照）。
三、公訴人認被告甲○○涉有本件恐嚇犯行，無非是以告訴人羅
    招仁之指訴、證人游漳舜於偵查中之證述、證人王金芬於警
    詢時之證言、證人廖進成於偵查中證述被告與告訴人當時曾
    發生言語衝突之情況等為其論據。惟訊據被告甲○○均堅詞
    否認有何恐嚇犯行，辯稱：我那天一個人去找小學同學廖進
    成，廖進成當時正與乙○○一群人在包廂內喝酒唱歌，進去
    後店內少爺帶我進去找廖進成，廖進成要我敬酒，他們說副
    主席要乾杯，我說不太會喝酒，就有人說副主席神氣（台語
    ），我說隨便你們怎麼想，我就走了等語。經查：
  (一)本件告訴人乙○○於警詢時指稱：「九十二年六月二十五日
    二十三時五十分許，在土城市○○路○段二五五號『五五八
    』歌唱中心，遭甲○○率領五至六名男子堵我毆打我，甲○
    ○並恐嚇要對我開槍，到我住處、常去的宮廟找我，我沒有
    看到持槍，甲○○恐嚇要對我開槍，他沒有動手打我，他示
    意帶來的手下對我拳打腳踢，甲○○恐嚇要對我開槍，並對
    我嗆聲會再找我。甲○○手下五至六人，我只知道綽號『阿
    模』、『建中』、『阿猴』等人」等語（見九十三年度偵字
    第一五六九號案卷第十六、十七頁）、於偵訊時指稱：「甲
    ○○突然帶著五、六人從店外進來，朱就對我揚言要找我算
    帳，隨即那五、六人中之一人就打我，打我之前，甲○○還
    恐嚇我說明天又拿槍來找我，我覺得很害怕。」等語（見同
    偵查卷第三十八頁背面）。嗣告訴人乙○○於本院九十三年
    十一月九日審理時，以證人身分具結證稱：「因為當天吃完
    飯第二攤十一點多才去那裡，我進去之後，被告隔十幾分鐘
    才進來包廂，當天被告所帶的人我都不認識。我本身就跟被
    告很熟，他又是市民代表，他進來時，我站起來要跟他打招
    呼，包廂燈很暗，裡面的人又很多，本來包廂內就有七、八
    位，被告跟著其他朋友好像有五、六位進來包廂。我在最裡
    面，被告在最外面，距離很遠，他不知道是怎樣情況，他突
    然大、小聲，他口氣不好，他就對著我說，用台語說明天要
    找我來輸贏，我要問清楚，他就出去了。他當時用台語跟我
    說明天要跟我輸贏，然後手比一下他跟我說完後，跟被告來
    的五、六個人中有人踹我腹部一腳，沒有受傷。他手比這樣
    ，我會害怕，我以為他要拿槍來跟我威脅、恐嚇。被告當時
    沒有講「明天準備相殺」、「明天準備來找你」這二句話，
    他進來臉色就不好，他是說明天來找我輸贏及比那個動作。
    那是我第一次去那家店，所以不知道跟被告進來的人是不是
    服務生。」等語。是告訴人乙○○雖於警詢、偵訊時均指稱
    被告有說「明天要拿槍來找你」之恫嚇言詞，惟其於本院審
    理時即翻異前述，且告訴人於警詢、偵訊時並未指稱被告有
    說「明天準備相殺」一語，而警詢時所指稱「嗆聲會來找我
    」，亦應與「明天準備相殺」一語不同，又告訴人之指訴，
    係以使被告受刑事訴追為目的，揆諸前開判例，其上開陳述
    是否與事實相符，仍應調查其他證據以資審認。告訴人對於
    被告有說「明天要拿槍來找你」之指述，即有先後指述不一
    之瑕疵，其於警詢、偵訊時之指訴實難遽予採信。
  (二)另證人游漳舜於警詢時證稱：「九十二年六月二十五日晚上
    二十三十五十分許，土城市五五八歌唱中心，我和乙○○及
    一些友人唱歌時，甲○○率領五至六名男子到場毆打乙○○
    ，並恐嚇我們要對我們開槍，……，我沒有看到持槍，甲○
    ○示意帶來的手下對乙○○拳打腳踢，……，應該是選舉恩
    怨。」等語（見同偵查卷第二十一頁）、於九十三年二月三
    日偵訊時證稱：「我有親眼看到那人打乙○○，打完之後，
    一群人要離開前，甲○○邊走邊說明天要拿槍來。」等語（
    見偵查卷第三十八頁背面），嗣其於本院九十三年十一月九
    日審理時結證稱：「我坐在乙○○前面，被告先進來，後來
    後面又進來三、四個人，我不認識。那三、四個人服裝看不
    清楚，不清楚是不是服務生，但出去時有看到其中二位站在
    櫃檯。被告進來跟乙○○打招呼，後來情形就是吵架，喝酒
    時二人互罵，我有聽到罵三字經，後來他們先出去，乙○○
    也有出去。不清楚什麼原因吵架，我沒有看到，跟被告來的
    人有無踹乙○○，我是聽他們說在拉扯的時候，有碰到乙○
    ○，是王金芬說好像有人踹到乙○○。他們出去時，我在包
    廂有聽到一些話，意思是說要吵架，但我不知道是不是被告
    講的。我坐在乙○○位置的對面。我在包廂內聽到包廂外有
    人講『明天拿槍』，但不清楚是何人說的。乙○○表情奇怪
    ，他說怎麼會這樣。衝突完後，乙○○走出去後，我就跟著
    出去，然後到我家。我有講這些話（提示九十三年二月三日
    偵訊筆錄），被告是用台語說明天來相找。」等語，是以證
    人游漳舜對於是否有親眼聽聞被告有說「明天要拿槍來找你
    」一情之證述有明顯前後不一致之瑕疵，且證人游漳舜於警
    詢、偵訊、本院審理時均未證稱被告有說「明天準備相殺」
    一語，自不足以證明被告有公訴人所指之恐嚇犯行。
  (三)按被告以外之人於審判中有下列情形之一，其於檢察事務官
    、司法警察官或司法警察調查中所為之陳述，經證明具有可
    信之特別情況，且為證明犯罪事實之存否所必要者，得為證
    據：一、死亡者。二、身心障礙致記憶或喪失無法陳述者。
    三、滯留國外或所在不明而無法傳喚或傳喚不到者。四、到
    庭後無正當理由拒絕陳述者，刑事訴訟法第一百五十九條之
    三定有明文，本條為傳聞證據之規範，惟具有特殊可信性之
    情況及符合必要性，始得例外承認其證據許容性。查證人王
    金芬雖於警詢時證稱：「事情發生在二十三時三十分許我剛
    進土城市○○路○段二五五號五五八歌唱中心卡拉ＯＫ不久
    ，副主席甲○○帶同五至六人進來且向乙○○恐嚇說『你明
    天準備相殺』。副主席甲○○說話當時旁邊的兄弟，綽號建
    中就出手毆打乙○○的身體成傷，事後副主席甲○○那夥人
    又說改天要去乙○○所擔任副主任委員之順聖宮開槍。因為
    選舉及支持對象不同，所以副主席代表甲○○要恐嚇及毆打
    乙○○。建中、阿模都是甲○○的結拜兄弟，甲○○有事情
    需要出面都叫他們處理，可以說建中、阿模是甲○○指使的
    兄弟。」等語。（見同偵查卷第三十一頁）惟證人王金芬嗣
    於偵查中結證稱：「我坐在最裡面，紙聽到羅、朱二人講話
    很大聲，他們說什麼我沒有聽清楚。我本來跟乙○○等人在
    該址泡茶聊天，甲○○是後來才來的，當時有幾個人跟著他
    一起來，但我沒有注意」等語（見偵查卷第七十六頁、第七
    十七頁）、於本院九十三年十一月九日審理時結證稱：「我
    坐在最裡面，乙○○在我旁邊二、三個位置，游漳舜也是坐
    在旁邊。被告進來時，我太不清楚有跟何人進來，我沒有注
    意被告進來後跟何人談話，被告跟乙○○的對話很大聲，後
    來被告就走出去，乙○○要叫他進來。被告出去後，我沒有
    跟乙○○或游漳舜一起回家，我繼續聊天，過了一陣子，大
    家就一起回家了。我沒有看到被告跟乙○○說要拿槍相殺的
    事或有人打羅招仁。我在警察局有說過『被告對乙○○說明
    天來相殺，被告的小弟建中有打乙○○』這句話，我是在包
    廂聽他們這樣講，我在當場聽不是很清楚，我聽他們這樣講
    ，我就這樣口述出來。」等語，是以證人王金芬於偵訊及本
    院審理時經命具結後所為之陳述，均與其前揭警詢時所為之
    陳述相異，自難認證人王金芬前揭於司法警察調查中所為之
    陳述具有特殊可信性之情況，是證人王金芬警詢筆錄並不符
    合前開例外可得為證據之條件，應無證據能力，而無法作為
    本案之證據。
  (四)又證人廖進成雖於偵訊時證稱：「甲○○跟乙○○意見不合
    ，講話很大聲」等語，惟此僅能證明被告與告訴人間有如公
    訴人所指之言語衝突，惟證人廖進成於偵訊時亦同時證稱：
    「被告沒有說要相殺，也沒有人說要拿槍出來」等語，於九
    十三年十一月九日本院審理時亦證稱：「五五八歌唱中心是
    我朋友開的店，就在附近，所以我常去。去年六月廿五日晚
    上，被告有到五五八歌唱中心找我，我去之後，被告十幾分
    鐘到，有二位穿白色制服的服務生帶被告他進去包廂的，然
    後大家喝酒聊天，被告有敬其他人酒。當時很吵，有人虧他
    說副座乾杯，被告說他不會，有人就虧他很神氣，了不起，
    被告就說神氣又怎樣，就走了，被告沒有用台語對乙○○說
    明天要來相殺、明天拿槍來找、明天來輸贏這些話。後來我
    跟他走，我送他回去。」等語。此外，本件其他在場之證人
    呂溪泉於本院九十三年十一月九日審理時證稱：「當時我請
    客，我請乙○○、林永松、王金芬、游漳舜在該處喝酒，店
    是廖進成朋友開的，乙○○坐在中間，旁邊是王金芬、游漳
    舜。被告進來找廖進成，有服務生跟他進去，廖進成要被告
    招呼一下敬個酒，大概三分鐘之後離開。被告有講話大聲一
    點，講什麼我不清楚，沒有注意有因為敬酒沒有乾杯而起衝
    突，沒有聽到有人在包廂內批評被告當副主席有什麼神氣、
    了不起的話，我沒有看到被告講話的時候比手勢。被告到包
    廂時，我沒有聽到被告有對乙○○講明天準備要相殺、明天
    要拿槍來找你、明天來輸贏這些話。被告走後，服務生有進
    來問剛剛為什麼那麼大聲，我們說沒什麼，就繼續唱歌。」
    等語、及證人林永松於本院九十三年十一月九日審理時證稱
    ：「呂溪泉請我們到五五八歌唱中心喝酒，乙○○坐在門的
    對面，距離包廂門大概三公尺。後來被告有進來敬酒，在敬
    酒時吵架，被告把酒放下，就轉身出去，被告是跟乙○○吵
    架，但吵架的內容，我不知道，因為唱歌很吵，沒有聽到被
    告說明天準備要相殺、明天要拿槍找乙○○、明天來輸贏這
    些話，沒有看到被告有舉手的動作，後來被告離開後，乙○
    ○說沒事、沒事，再繼續喝。」等語，綜核上開證人廖進成
    、呂溪泉、林永松之證述，僅能證明被告有於右揭時、地因
    敬酒或其他因素，而講話大聲或與告訴人乙○○吵架之情事
    ，惟均無法證明被告有說「明天準備要相殺、明天要拿槍來
    找你」等語。
  (五)綜上所述，告訴人乙○○、證人游漳舜雖於警詢、偵訊時指
    稱被告有於右揭時、地以「明天要拿槍來找你」之言詞恫嚇
    告訴人，惟告訴人、證人游漳舜事後於本院審理時均翻異前
    述，其等先後之陳述已有明顯不一致之瑕疵，又無其他證據
    證明告訴人、證人游漳舜於本院審理時之陳述有受到外力干
    擾之情事，是告訴人乙○○、證人游漳舜於警詢、偵訊時之
    陳述之可信性、證明力自有疑問。參以告訴人乙○○、證人
    游漳舜於右揭時、地均有飲用酒類，告訴人並自陳：「之前
    八點多在對面之海產店喝洋酒，我自己喝了半瓶以上，當時
    精神狀況有點茫茫」等語，而當時現場係在卡拉ＯＫ包廂內
    、燈光昏暗，在場人約十位在喝酒唱歌，被告與告訴人、證
    人游漳舜所坐之位置並非緊鄰靠近而有些許距離，此均據被
    告供認及告訴人、上開證人證述屬實，是告訴人及證人游漳
    舜在飲酒後精神注意力較不集中、現場吵雜之情況下，是否
    能明確聽聞現場被告所說之言語，實屬懷疑，告訴人及證人
    游漳舜是否因被告說話之口氣、動作而誤認被告有上開恐嚇
    之行為亦不無可能。綜上，告訴人乙○○、證人游漳舜於警
    詢、偵訊時之陳述既有前述不可信之情事，自難作為認定被
    告有罪之唯一證據。另告訴人雖於本院指述稱被告有說「明
    天來找你輸贏」一語，惟此為被告所否認，且無其他證人足
    以證明被告有說此語，縱被告有說「明天來找你輸贏」一語
    ，然「比輸贏」之方式有多種，並非專指以不法之手段來比
    輸贏而足以危害人之安全，是「明天來找你輸贏」一語，依
    一般社會通念判斷，亦與「以未來之惡害通知被害人而足生
    危害人之安全」之恐嚇言詞有間。
四、此外，本件並無其他積極證據足以證明被告有如公訴人所指
    述之以「明天準備相殺」、「明天拿槍來找你」之言詞恫嚇
    告訴人之恐嚇犯行，公訴人所本之前開證據，在經驗科學及
    論理法則上尚堪存疑，而難以採為對被告不利之認定。此外
    ，復查無其他積極證據，或其他客觀之方法足以排除此項合
    理之可疑，揆諸首開說明，自應為被告無罪之諭知。
據上論斷，應依刑事訴訟法第三百零一條第一項，判決如主文。
本案經檢察官張慶林到庭執行職務
中　　　華　　　民　　　國　　九十三　　年　　 十一 　　月　　二十三　　日
                                  臺灣板橋地方法院刑事第
                                      十二庭
                                      審判長法　官樊季康
                                            法  官劉元斐
                                            法  官陳明珠
右正本證明與原本無異
如不服本判決應於送達後十日內向本院提出上訴狀
                                            書記官陳慧儷
中　　　華　　　民　　　國　　九十三　　年　　 十一 　　月　　二十三　　日
